臺灣高等法院刑事裁定
111年度聲字第1306號
聲  請  人  
即  被  告  黃冠霖








上列聲請人因偽造有價證券等案件，對於本院110年度上訴字第2
829號，中華民國110年11月30日所為判決，聲請回復原狀併提起
上訴，本院裁定如下：
    主  文
回復原狀之聲請及上訴均駁回。
    理  由
一、聲請意旨略以：聲請人即被告黃冠霖所犯偽造有價證券等案
    件，經本院於民國110年11月30日以110年度上訴字第2829號
    判決處刑。惟聲請人於111年3月30日自行致電詢問始知悉本
    案已宣判，本院之受送達地址並非其實際住居所，且在未確
    認聲請人戶籍地址為何處之狀況下逕以寄存送達以為送達。
    又本院選任之公設辯護人未恪盡職守，未將判決結果轉知聲
    請人，且更自行解除雙方間之委任關係，致聲請人無法知悉
    原審判決結果，亦無從於法定期間內遵期聲明上訴，是聲請
    人係非因過失遲誤本案上訴期間，聲請回復原狀並提起上訴
    等語。　　
二、按：
㈠、非因過失，遲誤上訴、抗告或聲請再審之期間，或聲請撤銷
    或變更審判長、受命法官、受託法官裁定或檢察官命令之期
    間者，於其原因消滅後5日內，得聲請回復原狀，刑事訴訟
    法第67條第1項定有明文。又聲請回復原狀，應同時補行期
    間內應為之訴訟行為；回復原狀之聲請，由受聲請之法院與
    補行之訴訟行為合併裁判之，同法第68條第3項、第69條第1
    項前段亦有明文。而聲請回復原狀，乃救濟非因過失而遲誤
    上訴、抗告等法定期間之程序，所謂非因過失，係指逾期之
    緣由非可歸責於當事人而言，若其不能遵守期限由於自誤，
    即不能謂非過失（最高法院108年度台抗字第1514、110年度
    台抗字第1730號裁定意旨參照）。
㈡、被告為接受文書之送達，應將其住所、居所或事務所向法院
    陳明，為刑事訴訟法第55條第1項所明定。再者，送達於住
    、居所不獲會晤應受送達人，亦無受領文書之同居人或受僱
    人者，得將文書寄存送達地之自治或警察機關，並作送達通
    知書兩份，1份黏貼於應受送達人住居所門首，另1份置於該
    送達處所信箱或其他適當位置，以為送達。寄存送達，自寄
    存之日起，經10日發生效力，此為民事訴訟法第138條第1項
    、第2項所規定，依刑事訴訟法第62條，並為刑事訴訟送達
    文書所準用。倘應送達被告之判決書經合法寄存送達，即應
    依上述規定起算上訴期間，除應受送達人如於寄存送達發生
    效力前領取寄存文書者，應以實際領取時為送達之時外，於
    寄存送達發生效力後，不論應受送達人何時領取或實際有無
    領取，於合法送達之效力均不生影響（最高法院109年度台
    抗字第698號裁定意旨參照）。
㈢、上訴期間為20日，自送達判決後起算，刑事訴訟法第349條前
    段亦有明文規定。
三、經查：
㈠、被告因偽造有價證券等案件，提起上訴，經本院以110年度上
    訴字第2829號案（下稱本案）為審理，嗣於110年11月30日
    判決（下稱本案判決），判決正本以郵務送達方式送達至被
    告當時之居所地址「新北市○○區○○街00巷00弄0號5樓」，惟
    因郵務機關未獲會晤聲請人本人，亦無受領文書之同居人或
    受僱人，而於110年12月9日將該判決正本寄存於新北市政府
    警察局海山分局海山派出所，以為送達，有送達回證乙份附
    卷可稽（原審卷第209頁即本院卷第189頁）。
㈡、聲請意旨雖謂本案判決之受送達地址並非其實際住居所，且
    在未確認聲請人戶籍地址為何處之狀況下逕以寄存送達以為
    送達，並非合法云云。惟查，聲請人於110年10月5日本案準
    備程序時到庭應訊，經當庭交付審理期日傳票而為合法送達
    ，有本院送達證書可憑（本院卷第167頁）。嗣聲請人於110
    年11月2日審理期日無正當理由不到庭，本院乃不待其陳述
    ，逕行判決（本院卷第175頁）。又本案判決於110年11月30
    日宣判後，因被告之戶籍地址係登記在桃園市龜山區戶政事
    務所，有個人查詢資料在卷可按（本院卷第195頁），本院
    乃依聲請人於本院準備程序到庭時所陳明之居所地址「新北
    市○○區○○街00巷00弄0號5樓」以為送達，而該地址聲請人迄
    本案審理及宣判後均未陳報有所更易。又因郵務機關未獲會
    晤聲請人本人，亦無受領文書之同居人或受僱人，而於110
    年12月9日將該判決正本寄存於新北市政府警察局海山分局
    海山派出所，以為送達，已如上述。是本院送達證書上既已
    蓋有新北市政府警察局海山分局海山派出所之戳章，依法應
    認已生合法寄存之效力。至於聲請人實際有無至該警察機關
    領取判決，仍與該合法送達之效力不生影響。
㈢、至聲請意旨另謂本院選任之公設辯護人未恪盡職守，未將判
    決結果轉知聲請人，且更自行解除雙方間之委任關係，致聲
    請人無法知悉原審判決結果云云。查聲請人於本案原係委任
    陳宏銘律師為辯護人（本院卷149頁），惟陳宏銘律師於本
    案準備程序後即具狀解除委任，經本院以電話向聲請人確認
    後，因聲請人表示不會再委任辯護人，本院遂指定公設辯護
    人李廣澤於審理期日到庭為聲請人辯護（本院卷第171、173
    、175頁），並無聲請意旨所稱公設辯護人李廣澤自行解除
    雙方間之委任關係情事。是公設辯護人李廣澤業已依法盡其
    辯護之責，而聲請人如前述係無正當理由未於審理期日到庭
    ，其不知宣判期日乃係可歸責於其自身之事由，並非公設辯
    護人李廣澤之責任，故聲請人此部分所指亦非可採。
㈣、揆諸前揭說明，本案判決既已依寄存方式合法送達，則自送
    達之日（110年12月9日）起經10日（即110年12月19日），
    即已生送達之效力，上訴期間應自判決送達經10日起計算上
    訴期間20日，並加計在途期間2日，則被告上訴期間本應至1
    11年1月8日屆滿，惟因該日為假日，是被告上訴期間迄111
    年1月10日屆滿，被告遲至111年4月1日，始具狀向本院提起
    第三審上訴，有刑事回復原狀聲請暨上訴聲明狀及本院收狀
    戳章附卷為憑(本院卷第3頁)，顯已逾法定上訴期間，且無
    從補正，其上訴自非合法。
㈤、綜上所述，聲請人聲請回復原狀與法定要件不合，尚難准許
    ，應予駁回，而其補行提起上訴，顯已逾法定上訴期間，亦
    難認合法，應併予駁回。　　
據上論斷，依刑事訴訟法第69條第1項前段、第220條、第384條
前段，裁定如主文。
中　　華　　民　　國　　111 　年　  4  　月　 　29　　日
  　　　　     　 刑事第十六庭  審判長法　官  劉嶽承
                                      法　官  古瑞君
                                      法　官  廖紋妤
以上正本證明與原本無異。      
如不服本裁定，應於收受送達後5日內向本院提出抗告狀。
                                      書記官  江珮菱
中　　華　　民　　國　　111 　年　　4 　　月　　29　　日